臺灣臺中地方法院刑事判決
111年度訴緝字第124號
公  訴  人  臺灣臺中地方檢察署檢察官
被      告  陳嘉瑋




上列被告因搶奪等案件，經檢察官提起公訴（108年度偵字第338
32號、109年度少連偵字第233號），被告於準備程序中就被訴事
實均為有罪之陳述，經本院告知簡式審判程序之意旨，並聽取當
事人之意見後，經本院合議庭裁定由受命法官獨任進行簡式審判
程序，判決如下：
    主    文
己○○犯結夥三人以上攜帶兇器搶奪未遂罪，處有期徒刑捌月。
    犯罪事實
一、緣甲○○、邱煜絨與丙○○均係成年人。甲○○邀約己○○於民國10
    8 年11月29日晚上搶奪毒品（甲○○已由本院以109 年度訴字
    第1646號判決判處罪刑確定），並邀集友人丙○○（丙○○已由
    本院以110年度訴字第247號判處罪刑確定）、邱煜絨（邱煜
    絨亦由本院以109 年度訴字第1646號判決判處罪刑確定）及
    少年丁○○（92年4 月間生，真實姓名年籍詳卷，所涉犯行由
    本院少年法庭審理）一同參與，己○○即與甲○○、丙○○、邱煜
    絨及少年丁○○共同意圖為自己不法之所有，基於搶奪及傷害
    之犯意聯絡，由甲○○以微信通訊軟體（下簡稱微信）「魯夫
    」之暱稱，於同年月30日凌晨3 時3 分許，連繫暱稱「food
    panda」之乙○○購買第三級毒品愷他命及含有毒品之毒咖啡
    包事宜（乙○○販賣第三級毒品部分，經本院109 年度訴字第
    191 號判決判處罪刑確定，上訴後由臺灣高等法院臺中分院
    109 年度上訴字第1299號判決駁回上訴確定），並相約於臺
    中市○里區○○路0 ○0 號青年高中附近見面進行交易，由邱煜
    絨先駕駛車牌號碼0000-00 號自小客車搭載己○○、少年丁○○
    ，並由丙○○駕駛車牌號碼00-0000 號自小客車搭載甲○○，嗣
    於鄰近上址會合地點附近時，邱煜絨所搭載之己○○、少年丁○○又改搭乘丙○○上開車輛，2 車遂開往前址附近等候乙○○前
    來交易，且決定由己○○、少年丁○○攜帶辣椒水及客觀上可供
    兇器使用之球棒下手行搶，甲○○則攜帶客觀上可供兇器使用
    之西瓜刀1 把與丙○○2 人在上開A9-7329 號自小客車內把風
    、接應，邱煜絨另駕駛上開1808-M3 號自小客車停靠在可見
    及丙○○車輛之中湖路與中興路一段路口等待應變、接應。直
    至同年月30日凌晨3 時52分許，乙○○駕駛車牌號碼0000-00 
    號自小客車抵達上址後，己○○及少年丁○○即上前佯裝欲與乙○○為毒品交易，然因乙○○僅同意1 人上車進行交易，己○○乃
    上車進入副駕駛座，乙○○為避免少年丁○○接近，隨即將車輛
    往前行駛，而己○○則要求乙○○拿出毒品供其查看，因乙○○表
    示要先交錢，己○○旋即取出前述預藏之辣椒水朝乙○○之作勢
    噴灑並動手毆打乙○○，致乙○○受有鼻子鈍傷、雙唇鈍傷合併
    瘀青擦傷、臉部其他部位多處擦傷等傷害，並趁乙○○此時不
    及抗拒之際，奪取乙○○攜帶而來之毒品，惟乙○○奮力反擊並
    將己○○推下車，少年丁○○見狀旋持上開球棒前來救援己○○，
    並以該球棒敲打乙○○所駕駛之自小客車，丙○○亦駕駛A9-732
    9 號自小客車趨近，由甲○○持前述西瓜刀下車助勢，並要求
    己○○、少年丁○○儘速一同上車搭乘丙○○之車輛，邱煜絨在其
    車內聽見乙○○抵抗時車輛擦撞電線杆之撞擊聲，亦下車跑往
    乙○○駕駛車輛方向查看接應，然乙○○仍趁隙駕車逃離現場，
    其等因而搶奪未遂，甲○○、己○○、少年丁○○遂經丙○○搭載，
    及邱煜絨亦駕車離開現場。
二、嗣丙○○將甲○○、己○○、少年丁○○載至省道台74線大里橋附近
    之檳榔攤，並聯絡邱煜絨到場會合後，改由邱煜絨搭載己○○
    、少年丁○○離開，而丙○○則駕駛上開A0-0000 號號自小客車
    載運球棒、西瓜刀（均未扣案）與甲○○分頭離開。然因己○○
    之手機掉落於乙○○車上，乃透過少年丁○○之手機定位找尋乙○○所在並連繫乙○○欲取回手機，而乙○○亦找友人楊凱安、陳
    雋諺上車陪同。嗣同日凌晨4 時50分許，邱煜絨與己○○、少
    年丁○○於臺中市東區復興路後火車站附近找到乙○○車輛，邱
    煜絨等人旋即駕車跟隨，至同日凌晨4 時53分許，乙○○行經
    臺中市中區中山路6 號臺中市政府警察局第一分局繼中派出
    所時，失控撞上停放於上開派出所前之警用機車，而為警當
    場查獲，在乙○○之車牌號碼0000-00 號自小客車上扣得第三
    級毒品愷他命2包、含有第三級或第四級毒品之毒咖啡包16
    包（均經本院109 年度訴字第191 號案件另案扣押並宣告沒
    收），並循線扣得少年丁○○所有且提出之上開辣椒水1 瓶（
    業經本院109年度訴字第1646號判決宣告不予沒收）。
三、案經乙○○訴由臺中市政府警察局霧峰分局報告臺灣臺中地
    方檢察署檢察官偵查後起訴。
    理    由
一、本案被告己○○所犯係死刑、無期徒刑、最輕本刑為3 年以
    上有期徒刑以外之罪，其於準備程序中就被訴事實均為有罪
    之陳述，經法官告知簡式審判程式之旨，並聽取當事人之意
    見後，本院合議庭依刑事訴訟法第273 條之1 第1 項規定，
    裁定由受命法官獨任進行簡式審判程序。是本案之證據調查
    方式及證據能力之有無，依刑事訴訟法第273 條之2 及第
    159 條第2 項之規定，不受同法第159 條第1 項、第161 條
    之2 、第161 條之3 、第163 條之1 及第164 條至第170 條
    規定之限制，合先敘明。
二、上開犯罪事實，業經被告於警詢、偵查中、本院準備程序及
    審理時均坦承不諱，核與證人即共犯少年丁○○、甲○○分別於
    警詢、偵查中及本院審理時、證人即共犯邱煜絨於警詢、偵
    查中、證人丙○○於本院審理時之證述相符，並經證人即告訴
    人乙○○於警詢、偵查中、證人陳雋諺、楊凱安於警詢、偵查
    中證述明確（見附表乙、供述證據部分），另有如附表所示
    書面證據資料（見附表甲、非供述證據部分）附卷可查，是
    被告之任意性自白與事實相符而為可採。綜上，本案事證明
    確，被告上開等犯行均足認定，皆應予以依法論科。
三、論罪科刑：
  ㈠按刑法第325 條第1 項之搶奪罪，係以意圖為自己或他人不
    法之所有，而用不法之腕力，乘人不及抗拒之際，公然掠取
    在他人監督支配範圍內之財物，移轉於自己實力支配下為構
    成要件。然行為人取得動產之行為，如係當場直接侵害動產
    之持有人或輔助持有人之自由意思，而其所使用之不法腕力
    ，客觀上尚未達完全抑制動產之持有人或輔助持有人自由意
    思之程度者，應成立搶奪罪（最高法院103 年度台上字第28
    16號判決意旨參照）。查被告夥同共犯甲○○、丙○○、邱煜絨
    及少年丁○○，欲乘告訴人乙○○遭其等傷害而不能及時防備之
    際，搶告訴人所持有之上開等毒品，其等在共同意思範圍內
    ，各自在場分工合作，以達犯罪之目的，自與刑法第321 條
    第1 項第4 款「結夥三人以上」之要件相當，然其等尚無完
    全抑制告訴人之自由意思而致使告訴人不能抗拒，且因告訴
    人將被告推出車外並駕車逃離，使被告等人並未取得前述等
    毒品，自僅處於搶奪未遂之階段；又甲○○為本件搶奪行為時
    所攜帶之西瓜刀1 把，及少年丁○○所持之球棒1 把，其中西
    瓜刀材質係金屬製品，二者均質地堅硬，客觀上可對人之生
    命、身體、安全構成威脅，皆具有危險性，顯屬刑法第321 
    條第1 項第3 款所定之兇器甚明。是核被告所為，係犯刑法
    第326 條第2 項、第1 項之加重搶奪未遂罪（即有刑法第32
    1 條第1 項第3 款、第4 款攜帶兇器及結夥三人以上之情形
    ）、同法第277 條第1 項之傷害罪。
  ㈡被告就上開等犯行，與甲○○、丙○○、邱煜絨及少年高○
    榆間，有犯意之聯絡及行為之分擔，為共同正犯。
  ㈢按刑法第55條所定一行為而觸犯數罪名之想像競合犯，應從
    一重處斷，其規範意旨在於避免對於同一犯罪行為予以過度
    評價，所謂「同一行為」應指實行犯罪之行為完全或局部具
    有同一性而言。法律分別規定之數個不同犯罪，倘其實行犯
    罪之行為，彼此間完全或局部具有同一性而難以分割，應得
    依想像競合犯論擬（最高法院98年度台上字第1912號判決意
    旨參照）。被告夥同甲○○等人持上開等工具對告訴人施暴
    ，其等目的係為乘告訴人不及防備之際搶告訴人持有之前述
    等毒品，故被告所為傷害、加重搶奪犯行間，其犯罪時、地
    高度密接，具有行為階段之重疊關係，屬犯罪行為之局部同
    一，被告以一行為觸犯上開2 個相異之罪名，為想像競合犯
    ，應依刑法第55條前段規定，從一重論以加重搶奪未遂罪處
    斷。
  ㈣查少年丁○○係於92年4 月間生，為12歲以上未滿18歲之人，
    屬兒童及少年福利與權益保障法第2 條所稱少年，此有其個
    人戶籍資料及警詢筆錄受詢問人欄資料在卷可考，然被告係
    90年6月4日生，於本案行為時尚未年滿20歲，並非成年人，
    尚無庸依兒童及少年福利與權益保障法第112 條第1 項前段
    之規定加重其刑，附此敘明。
  ㈤被告已著手於搶奪之犯罪，因告訴人逃離致未能發生犯罪之
    結果而不遂，為未遂犯，衡以本案情節，爰依刑法第25條第
    2 項規定，按搶奪既遂犯之刑減輕之。
  ㈥爰以行為人之責任為基礎，審酌被告正值青壯，無視毒品嚴
    重戕害施用者身心，可能造成生命危險之生理成癮性及心理
    依賴性，危害社會治安及國民健康甚鉅，為世界各國極力查
    緝之犯罪類型，竟夥同三人以上攜帶兇器而以上述方式搶奪
    告訴人持有之毒品，法治觀念淡薄，嚴重破壞社會秩序及安
    寧，侵害法益之情節及程度難謂輕微，所為實屬不該；考量
    被告犯後始終坦承犯行之態度，暨被告之犯罪目的、手段，
    且在共犯中所分擔角色；兼衡其於本院審理時自陳之教育程
    度、工作、生活與經濟狀況等一切情狀，量處如主文所示之
    刑。
四、按供犯罪所用、犯罪預備之物或犯罪所生之物，屬於犯罪行
    為人者，得沒收之；前2 項之沒收，於全部或一部不能沒收
    或不宜執行沒收時，追徵其價額，刑法第38條第2 項前段、
    第4 項定有明文。次按，犯罪工具物之沒收，固已跳脫刑罰
    或保安處分之性質歸屬，而為刑罰或保安處分以外之獨立法
    律效果。但依法得予沒收之犯罪工具物，本質上仍受憲法財
    產權之保障，祗因行為人濫用憲法所賦予之財產權保障，持
    以供犯罪或預備犯罪所用，造成社會秩序之危害，為預防並
    遏止犯罪，現行刑法乃規定，除有其他特別規定者外，法官
    得就屬於犯罪行為人者之工具物宣告沒收之。查上開球棒及
    西瓜刀，卷內並無證據顯示為被告所有，且未據扣案；又另
    案扣押之前述辣椒水，為少年丁○○所有，經證人少年丁○○於
    警詢時證述明確（見警卷第131 頁），亦非被告所有，爰皆
    不予宣告沒收或追徵，併此敘明。
據上論斷，應依刑事訴訟法第273 條之1 第1 項、第299 條第1
項前段，刑法第28條、第277 條第1 項、第326 條第2 項、第1 
項、第55條前段、第25條第2 項，刑法施行法第1 條之1 第1項
，判決如主文。
本案經檢察官李基彰提起公訴，檢察官戊○○到庭執行職務。 
中　　華　　民　　國　　111 　年　　8 　　月　　29　　日
                  刑事第十八庭  法  官  李昇蓉
以上正本證明與原本無異。
如不服本判決應於收受送達後20日內向本院提出上訴書狀，並應
敘述具體理由；其未敘述上訴之理由者，應於上訴期間屆滿後20
日內向本院補提理由書（均須按他造當事人之人數附繕本）「切
勿逕送上級法院」。
告訴人或被害人如不服判決，應備理由具狀向檢察官請求上訴，
上訴期間之計算，以檢察官收受判決正本之日起算。
                                書記官  王麗雯
中　　華　　民　　國　　111 　年　　8 　　月　　29　　日
附錄論罪科刑法條
刑法第277條：
傷害人之身體或健康者，處五年以下有期徒刑、拘役或五十萬元
以下罰金。
犯前項之罪，因而致人於死者，處無期徒刑或七年以上有期徒刑
；致重傷者，處三年以上十年以下有期徒刑。

刑法第321條：
犯前條第一項、第二項之罪而有下列情形之一者，處六月以上五
年以下有期徒刑，得併科五十萬元以下罰金：
一、侵入住宅或有人居住之建築物、船艦或隱匿其內而犯之。
二、毀越門窗、牆垣或其他安全設備而犯之。
三、攜帶兇器而犯之。
四、結夥三人以上而犯之。
五、乘火災、水災或其他災害之際而犯之。
六、在車站、港埠、航空站或其他供水、陸、空公眾運輸之舟、
    車、航空機內而犯之。
前項之未遂犯罰之。

刑法第326條：
犯前條第一項之罪，而有第三百二十一條第一項各款情形之一者
，處一年以上七年以下有期徒刑。
前項之未遂犯罰之。

附表：
證據名稱 甲、非供述證據 　㈠臺中市政府警察局霧峰分局警卷（警卷一）    1、己○○108年11月30日指認犯罪嫌疑人紀錄表、指認表、       對照表（第9至第11頁）（警卷二第27至第29頁）    2、己○○之臺中市政府警察局霧峰分局尿液真實姓名對照表       （第13頁）    3、己○○之臺中市政府警察局霧峰分局勘察採證同意書（第       15頁）    4、邱煜絨108年11月30日指認犯罪嫌疑人紀錄表（第31至第3       3頁）（警卷二第55至第57頁）    5、邱煜絨108年11月30日自願搜索同意書（第37頁）（警卷       二第71頁）    6、邱煜絨108年11月30日臺中市政府警察局第一分局搜索、       扣押筆錄、扣押物品目錄表、收據（第47至第53頁）（警       卷二第73至第79頁）    7、邱煜絨之臺中市政府警察局霧峰分局尿液真實姓名對照表       （第55頁）    8、邱煜絨之臺中市政府警察局霧峰分局勘察採證同意書（第       57頁）    9、高O榆108年11月30日臺中市政府警察局第一分局扣押筆錄       、扣押物品目錄表、收據（第75至第81頁）（警卷二第11       1至第117頁）   10、高O榆108年11月30日指認犯罪嫌疑人紀錄表、指認表、對       照表（第83至第87頁）（警卷二第97至第99頁）   11、高O榆之臺中市政府警察局霧峰分局尿液真實姓名對照表       （第89頁）   12、高O榆之臺中市政府警察局霧峰分局勘察採證同意書（第9       1頁）   13、乙○○108年11月30日指認犯罪嫌疑人紀錄表、指認表、       對照表（第109至第113頁）（警卷二第137至第141頁）   14、乙○○微信暱稱FOODPANDA與甲○○微信暱稱魯夫之對話       截圖（第119至第130頁）（警卷二第227至第238頁）   15、乙○○108年11月30日自願搜索同意書（第131頁）（警卷       二第151頁）   16、乙○○108年11月30日臺中市政府警察局第一分局搜索、       扣押筆錄及扣押物品目錄表、收據（第133至第139頁）（       警卷二第153至第159頁）   17、乙○○之臺中市政府警察局霧峰分局尿液真實姓名對照表       （第141頁）   18、乙○○之臺中市政府警察局霧峰分局勘察採證同意書（第       143頁）   19、臺中市政府政府警察局第一分局毒品扣案、初驗照片（第       145至第151頁）   20、陳雋諺108年11月30日指認犯罪嫌疑人紀錄表（第181至第       185頁）（警卷二第189至第193頁）   21、陳雋諺之臺中市政府警察局第一分局委託檢驗尿液代號、       真實姓名對照表（第187頁）   22、陳雋諺之臺中市政府警察局第一分局採集尿液同意書（第       189頁）   23、楊凱安108年11月30日指認犯罪嫌疑人紀錄表、指認表、       對照表（第209至第213頁）（警卷二第213至第217頁）   24、楊凱安之臺中市政府警察局第一分局委託檢驗尿液代號、       真實姓名對照表（第215頁）   25、楊凱安之臺中市政府警察局第一分局採集尿液（送驗）採       證同意書（第217頁）   26、臺中市大里區中興路1段、中湖路口之案發監視器影像截       圖（第229至第236頁）（警卷二第239至第246頁）   27、臺中市大里區中湖路口6之5號至27號之案發監視器影像（       第239至第246頁）（警卷二第249至第256頁）   28、108年11月30日道路交通事故調查報告表（第247至第249       頁）（警卷二第259至第261頁）   29、告訴人乙○○衝撞派出所警用摩托車之相關照片（第250       至第259頁）（警卷二第262至第271頁）  ㈡臺中市政府警察局霧峰分局刑案偵查卷宗（警卷二）    1、甲○○109年3月11日指認犯罪嫌疑人紀錄表、指認表、對       照表（第9至第13頁）（偵33832第87至第91頁）    2、高O榆指認犯罪嫌疑人紀錄表（第103至第109頁）  ㈢臺灣臺中地方檢察署109年度偵字第33832號偵查卷宗（33832    偵卷）    1、乙○○之霧峰澄清醫院乙種診斷證明書（第57頁）    2、甲○○109年3月11日指認犯罪嫌疑人紀錄表、指認表（第       87至第91頁）  ㈣臺灣臺中地方法院109年度訴字第1646號刑事卷宗（本院1646卷）    1、高0榆108年11月30日扣押筆錄、扣押物品目錄表（第177       至第181頁）    2、告訴人乙○○之臺灣臺中地方法院109年度訴字第191號刑       事判決（第317至第328頁）   乙、供述證據   ㈠甲○○    1、109年3月11日第一次警詢筆錄（警卷二第5至第8頁）（33       832偵卷第83至第86頁）    2、109年3月11日偵訊筆錄（33832偵卷第111至第116頁）    3、109年4月14日偵訊筆錄（33832偵卷第127至第131頁）    4、110年2月18日審判筆錄（本院1646卷第281至第309頁）（具結）   ㈡邱煜絨    1、108年11月30日15時5分第一次警詢筆錄（警卷一第23至第       30頁）（警卷二第47至第54頁）    2、108年11月30日16時24分第二次警詢筆錄（警卷一第35至       第36頁）    3、108年11月30日18時21分第二次警詢筆錄（警卷一第39至       第41頁）（警卷二第59至第61頁）    4、108年11月30日下午9時49分偵訊筆錄（33832偵卷第43至       第45頁）    5、108年11月30日下午10時47分偵訊筆錄（33832偵卷第47頁       ）    6、109年4月14日偵訊筆錄（33832偵卷第127至第131頁）   ㈢高O榆    1、108年11月30日第一次警詢筆錄（警卷一第65至第73頁）       （警卷二第87至第95頁）    2、109年2月4日第二次警詢筆錄（警卷二第101至第103頁）    3、108年11月30日偵訊筆錄（33832偵卷第51至第54頁）（具       結）    4、108年12月29日第一次警詢筆錄（臺灣臺中地方地方檢察署109年度少連偵字第233號偵查卷宗【233少連偵卷】第211至第221頁）    5、109年3月5日第二次警詢筆錄（233少連偵卷第231至第239       頁）    6、110年2月18日審判筆錄（本院1646卷第281至第309頁）（具結） 　㈣丙○○    1、110年2月18日審判筆錄（本院1646卷第281至第309頁）（具結） 　㈤乙○○（告訴人）    1、108年11月30日第一次警詢筆錄（警卷一第99至第107頁）       （警卷二第127至第135頁）    2、108年11月30日第二次警詢筆錄（警卷一第115至第118頁       ）（警卷二第143至第146頁）    3、108年11月30日偵訊筆錄（33832偵卷第59至第64頁）（具       結）   ㈥陳雋諺    1、108年11月30日第一次警詢筆錄（警卷一第169至第179頁       ）（警卷二第177至第187頁）    2、108年11月30日偵訊筆錄（33832偵卷第71至第72頁）（具       結）   ㈦楊凱安    1、108年11月30日第一次警詢筆錄（警卷一第199至第207頁       ）（警卷二第203至第211頁）    2、108年11月30日偵訊筆錄（33832偵卷第67至第68頁）（具       結）